【裁判字號】    97,抗,545
【裁判日期】    970529
【裁判案由】    聲請發還保證金
【裁判全文】
臺灣高等法院刑事裁定                   97年度抗字第545號
抗  告  人
即  具保人  甲○○
被      告  乙○○
上列抗告人因被告竊盜案件，不服臺灣新竹地方法院97年度聲字
第364號，中華民國97年5月6日裁定，提起抗告，本院裁定如下
：
    主  文
抗告駁回。
    理  由
一、原裁定意旨略以：
    (一)聲請意旨略以：被告乙○○於民國96年12月4日由聲請人
      以新台幣1萬元為被告交保後，仍不知悔改，一再堅稱要
      拒絕出庭，且目前不知搬遷何處，居無定所，而經聲請人
      具保以來，每每犯罪經新竹縣警察局竹東分局移送，聲請
      人唯恐被告不到庭而被沒收保證金，且被告有棄保之打算
      ，因此聲請准予發還保證金等語。
    (二)按撤銷羈押、再執行羈押、受不起訴處分或因裁判而致羈
      押之效力消滅者，免除具保之責任；免除具保之責任或退
      保者，應將保證書註銷或將未沒入之保證金發還，刑事訴
      訟法第119條第1項、第3項定有明文。是以刑事保證金於
      具保責任免除後，始得發還，故被告除因前開事由而免除
      具保之責任外，於起訴後，如經獲判無罪、免訴、免刑、
      緩刑、不受理確定，或有罪判決確定經依法執行時，即應
      發還保證金，殆無疑義。
    (三)經查：
      1.本件被告乙○○所犯竊盜案件，雖經本院竹東簡易庭以
        96年度竹東簡字第218號刑事簡易判決判處有期徒刑6月
        ，惟被告乙○○不服提起上訴，本院管轄之第二審分案
        為97年度簡上字第31號現正審理中，有前開卷宗及被告
        全國前案紀錄表在卷為憑，是以被告乙○○被訴竊盜案
        件既尚未經判決確定，亦無從執行，且本院復未對被告
        乙○○再執行羈押，難認聲請人即具保人之保證責任業
        已免除。
      2.雖聲請人另以：被告一再堅稱要拒絕出庭，目前不知搬
        遷何處，居無定所，且被告有棄保之打算云云。惟查，
        本院於97年3月14日進行準備程序時，被告乙○○始終
        在庭，並未逃匿，此有準備程序筆錄可佐。況聲請人自
        陳不知被告乙○○搬遷何處、居無定所，要難認其已符
        合刑事訴訟法第119條第2項所規定「具保證書或繳納保
        證金之第三人，將被告預備逃匿情形，於得以防止之際
        報告法院、檢察官或司法警察官而聲請退保者，法院或
        檢察官得准其退保」之規定。
      3.綜上所述，本件聲請人聲請發還保證金，尚屬無據，應
        予駁回。
二、抗告意旨略以：聲請人並非即刻請求發還保證金，而是先狀
    向鈞院聲明，被告乙○○經具保後，連續再犯竊盜案，經97
    年5月5日另案檢方傳訊也不出庭，但已搬離現址，不知去向
    。因此96年竹東簡字第218號乙案，被告上訴後，貴院以97
    年簡上字第31號審理中，被告是否會到庭很難說，聲請人唯
    恐保證金因乙○○不到庭被通緝而被沒收，因此先具狀向均
    院報告。請求鈞院查明具狀之主因，而撤銷原裁定，准以嗣
    後再發還等語。
三、按，向法院出具保證書之第三人，對於其所保之被告逃匿者
    ，能否免除繳納指定保證金額之責任，須視其曾否將被告預
    備逃匿情形，於得以防止之際，報告法院聲請退保，已得准
    許為斷（最高法院27年抗字第105號判例意旨參照）。又按
    ，具保證書之第三人，以被告預備逃匿情形，於得以防止之
    際，報告法院聲請退保，必須經法院准其退保後，始能免除
    具保責任（同院27年上字第62號判例意旨可參）。經查：本
    件被告乙○○並無逃匿之事實，且保證之原因尚未消滅，抗
    告人請求退還保證金一萬元，自難准許。原法院因而裁定駁
    回抗告人之聲請，核無不合。本件抗告，核無理由，應該駁
    回。
四、據上論結，應依刑事訴訟法第412條，裁定如主文。
中    華    民    國    97    年    5     月    29    日
                  刑事第十二庭  審判長法  官  蔡永昌
                                      法  官  蘇素娥
                                      法  官  陳榮和
以上正本證明與原本無異。
不得再抗告。
                                      書記官  林吟玲
中    華    民    國    97    年    5     月    29    日


司法院資訊處製作；財團法人民間司法改革基金會備份。
